【裁判字號】    96,交聲,223
【裁判日期】    970530
【裁判案由】    違反道路交通管理處罰條例聲明異議
【裁判全文】
臺灣雲林地方法院交通事件裁定         96年度交聲字第223號
移送機關即
原處分機關  交通部公路總局嘉義區監理所雲林監理站
異  議  人
即受處分人  甲○○
上列異議人即受處分人因違反道路交通管理處罰條例案件，對於
交通部公路總局嘉義區監理所雲林監理站於民國96年10月23日所
為之裁決處分（原處分案號：雲監裁字第裁72-ZDC054639號），
聲明異議，本院裁定如下：
    主  文
異議駁回。
    理  由
一、原處分意旨略以：異議人即受處分人甲○○於民國96年2 月
    19日上午11時13分許，駕駛車牌號碼2180-KF 號自用小客車
    ，行經國道一號南向公路311.45公里處（速限為每小時100
    公里）時，因經雷達測定該車時速121 公里，超速21公里，
    為警以公警局交字第ZDC054639 號舉發違反道路交通管理事
    件通知單逕行舉發。嗣經原處分機關交通部公路總局嘉義區
    監理所雲林監理站（下稱雲林監理站）於96年10月23日，依
    道路交通管理處罰條例第33條第1 項第1 款及違反道路交通
    管理事件統一裁罰基準表之規定，裁處新臺幣（下同）6,00
    0 元罰鍰，並依同條例第63條第1 項第1 款規定，記違規點
    數1 點，罰鍰限於96年11月22日以前繳納，逾期不繳納，依
    法移送強制執行（原處分案號：雲監裁字第裁72-ZDC054639
    號）。
二、聲明異議意旨略以：異議人甲○○因為工作關係，有時未居
    住於戶籍地，故未及時收到雲林監理站寄發之96年10月23日
    違反道路交通管理事件裁決書（原處分案號：雲監裁字第裁
    72-ZDC054639號），送達不合法，且裁決罰鍰過高，故異議
    人不服上開裁決處分，乃提起本件異議云云。
三、按受處分人不服道路交通管理處罰條例第8 條主管機關所為
    之處罰，得於接到裁決書之翌日起20日內，向管轄地方法院
    聲明異議，道路交通管理處罰條例第87條第1 項定有明文；
    次按交通法庭認聲明異議不合法律上之程式或其異議權已喪
    失者，應以裁定駁回之，道路交通案件處理辦法第18條前段
    亦有明文。又違反道路交通管理事件統一裁罰基準及處理細
    則第5 條規定：「處理違反道路交通管理事件，有關文書送
    達之程序，依行政程序法之規定」。再行政程序法第72條第
    1 項、第73條第1 項、第74條，就文書送達分別規定如下：
    「送達，於應受送達人之住居所、事務所或營業所為之。但
    在行政機關辦公處所或他處會晤應受送達人時，得於會晤處
    所為之」、「於應送達處所不獲會晤應受送達人時，得將文
    書付與有辨別事理能力之同居人、受雇人或應送達處所之接
    收郵件人員」、「送達不能依前2 條規定為之者，得將文書
    寄存送達地之地方自治或警察機關，並作送達通知書2 份，
    1 份黏貼於應受送達人住居所、事務所、營業所或其就業處
    所門首，另1 份交由鄰居轉交或置於該送達處所信箱或其他
    適當位置，以為送達。前項情形，由郵政機關為送達者，得
    將文書寄存於送達地之郵政機關。寄存機關自收受寄存文書
    之日起，應保存3 個月」。有關寄存送達，依民事訴訟法第
    138 條第2 項規定，自寄存之日起，經10日發生效力。行政
    程序法雖未如民事訴訟法增設第138 條第2 項規定，然道路
    交通管理處罰條例第89條前段規定「法院受理有關交通事件
    ，準用刑事訴訟法之規定」；刑事訴訟法第62條規定「送達
    文書，除本章有特別規定外，準用民事訴訟法之規定」，是
    解釋上亦應準用民事訴訟法第138 條第2 項規定，認寄存送
    達自寄存之日起，經10日發生效力。至於寄存送達後，應受
    送達人實際上是否已收受該寄存之文書，於寄存送達之效力
    不生影響。
四、經查，原處分機關於96年10月23日開具雲監裁字第裁72-ZDC
    054639號裁決書，經以郵務寄送至異議人之戶籍地即雲林縣
    東勢鄉○○村○○路32號後，因未獲會晤應受送達人即異議
    人，且無受領文書之同居人或受僱人，遂於96年8 月7 日將
    送達通知書2 份，1 份黏貼於應受送達人住、居所、事務所
    、營業所或其就業處所門首，1 份置於該受送達處所信箱或
    其他適當位置以為送達，並將裁決書寄存於雲林縣東勢厝郵
    局等情，有雲林監理站送達證書影本1 紙在卷可查（見本院
    卷第7 頁）。而異議人自93年6 月28日起即設籍上址，有異
    議人全戶戶籍資料查詢結果1 份在卷可稽（見原審卷第43頁
    ）。至異議人雖辯稱：因為工作關係，有時未居住於戶籍地
    等語（見本院卷第18頁背面），然道路交通安全規則第23條
    第1 項規定：「汽車車身式樣、輪胎隻數或尺寸、燃料種類
    、座位、噸位、引擎、車架、車身、頭燈等設備或使用性質
    、顏色、汽車所有人名稱、地址等如有變更，均應向公路監
    理機關辦理登記」，故異議人居住處所如有遷徙，而有長期
    不居住或無人收受送達之情事，自應向公路監理機關辦理申
    報變更登記，否則公路監理機關如何知曉？是原處分機關依
    其戶籍地址寄存送達，當屬合法有效，自發生拘束異議人之
    效力。
五、本件裁決書於96年10月29日寄存送達，揆諸前揭規定，自寄
    存送達之日起經10日，即於同年11月8 日發生合法送達之效
    力，異議人遲至96年12月17日始具狀向原處分機關對本件裁
    決書處分聲明異議（見本院卷第2 頁），其異議顯已逾道路
    交通管理處罰條例第87條第1 項所定之20日不變期間，應堪
    認定。綜上所述，異議人對本件裁決書處分聲明異議，既已
    逾道路交通管理處罰條例第87條第1 項所定之20日不變期間
    ，其對本件裁決書處分聲明異議不合法律上之程式，且無從
    補正，自應予以駁回。
據上論斷，應依道路交通管理處罰條例第87條第2 項、道路交通
案件處理辦法第18條前段，裁定如主文。
中    華    民    國    97    年    5     月    30    日
                  交通法庭  法  官  黃楹榆
以上正本證明與原本無異
如不服本裁定，應於裁定送達後5 日內向本院提出抗告狀（須附
繕本）。
                            書記官  李雅怡
中    華    民    國    97    年    5     月    30    日


司法院資訊處製作；財團法人民間司法改革基金會備份。
